---
title: "processoSeletivoTake.rmd"
author: "Claudio Resende"
date: "01/09/2020"
output:
  html_document:
    df_print: paged
---

```{r setup, include=FALSE}
knitr::opts_chunk$set(echo = TRUE)

require(tidyverse)
require(openxlsx)
require(lubridate)
require(janitor)


tema <- function(){
        theme(text = element_text(family = "Open Sans", colour = "gray40"),
              plot.title = element_text(size = 12,
                                        hjust = 0.5),
              plot.subtitle = element_text(size = 10,
                                           hjust = 0.5)
        )
}


# Carrega e trata a base
consolidado <- read.xlsx("C:/Users/Claudio/OneDrive/ProcSeletivoTake/Indicadores de Atendimento.xlsx",
                         sheet = "CONSOLIDADO")

colnames(consolidado) <- c("mes", "agente", "tickets.solved", "first.reply.time",
                           "full.resolution.time", "tickets.dentro.SLA.first.reply",
                           "tickets.dentro.SLA.full.reply", "satisfaction.score", "one.touch.tickets",
                           "tickets.reopened", "requester.wait.time", "agent.wait.time", "first.resolution.time",
                           "replies", "replies.avg", "tickets.updates")


# Analistas -----------------------------------------------------------------------------------

# Carrega e trata a base
analistas <- read.xlsx("C:/Users/Claudio/OneDrive/ProcSeletivoTake/Indicadores de Atendimento.xlsx",
                       sheet = "ANALISTAS")

colnames(analistas) = c("mes", "agente", "tickets.solved", "first.reply.time",
                        "full.resolution.time", "tickets.dentro.SLA.first.reply",
                        "tickets.dentro.SLA.full.reply", "satisfaction.score", "one.touch.tickets",
                        "tickets.reopened", "requester.wait.time", "agent.wait.time", "first.resolution.time",
                        "replies", "replies.avg", "tickets.updates")


analistas <- analistas %>% 
        mutate(mes = as_date(mes, origin = "1899-12-30"),
               mes = format(mes, "%m"))


```
Esse documento apresenta uma análise de desempenho de uma equipe de agentes no mês de novembro de 2019. A análise se baseia em um conjunto de indicadores do Zendesk e tem como ponto central o número de *tickets* resolvidos pelos agentes, de onde se propõem indicadores para avaliar o desempenho a partir de vários indicadores.  indicadores de atendimento ao cliente para um conjunto de agentes e referente a quatro meses com vistas a fornecer uma análise de desempenho da equipe, mais especificamente o desempenho no mês de novembro de 2019.


```{r cars}
summary(cars)
```

## Including Plots

You can also embed plots, for example:

```{r pressure, echo=FALSE}
plot(pressure)
```

Note that the `echo = FALSE` parameter was added to the code chunk to prevent printing of the R code that generated the plot.
