---
title: "Teste de conhecimento Cinnecta"
author: "Claudio Resende"
date: "09/10/2020"
output:
  pdf_document: default
  html_document: default
  word_document: default
---

```{r setup, include=FALSE}
require(tidyverse)
require(lubridate)
require(data.table)
require(corrplot)
require(car)
require(knitr)
require(tinytex)


# Carrega a base
airbnb <- fread("C:/Users/Claudio/OneDrive/Documentos/ProcessosSeletivos/Cinnecta/airbnb.csv")


# Personaliza o tema dos gráficos
extrafont::loadfonts(device = "win", quiet = FALSE) # carrega fontes do windows

cinza <- "#4d4d4d" # padroniza a cor dos textos dos gráficos


# função para denifir padrões de tema dos gráficos do ggplot
tema <- function(top = 3, right = 5, bottom = -3, left = 5, legenda = "none"){
        theme(text = element_text(colour = cinza),
              plot.title = element_text(size = 12, hjust = 0.5),
              plot.subtitle = element_text(size = 11, hjust = 0.5),
              axis.ticks = element_blank(),
              axis.title = element_text(colour = "gray40"),
              axis.text = element_text(size = 10),
              panel.grid.major.x = element_blank(),
              panel.grid.minor.x =  element_blank(),
              panel.grid.minor.y = element_blank(),
              legend.position = legenda,
              legend.margin = margin(-2,0,15,0),
              legend.box.margin = margin(-5,-5,-5,-5),
              plot.caption.position = "plot",
              legend.text = element_text(size = 9),
              plot.margin = margin(top, right, bottom, left))
}


# Seleção e transformação dos dados -----------------------------------------------------------

# Seleciona as variáveis de interesse (exclui variáveis identificadoras e variáveis '_na')
dados <- airbnb %>% 
     select(-c(latitude, longitude, bedrooms_na:review_scores_value_na))


# transforma variáveis 'boolean'
dados <- dados %>% 
        mutate(host_is_superhost = case_when(host_is_superhost == "t" ~ 1,
                                             TRUE ~ 0),
               instant_bookable = case_when(instant_bookable == "t" ~ 1,
                                             TRUE ~ 0))

colunasAirBnB = length(airbnb)
linhasAirBnB = nrow(airbnb)
colunasDados = length(dados)
```

# Introdução

Este documento apresenta uma análise descritiva e preditiva de dados de acomodações do AirBnB. A base de dados fornecida contém `r colunasAirBnB` variáveis (colunas) e `r linhasAirBnB` observações (linhas).  

Para a análise aqui realizada foram selecionadas `r colunasDados` colunas: foram excluídas colunas identificadoras da acomodação, como latitude e longitude, e as colunas *booleanas* relacionadas às avaliações (colunas '_na').  

A primeira parte da análise consiste em explorar as variáveis para identificar eventuais padrões, tendências, vieses e outros tipos de comportamento dos dados que possam requerer transformações. Em seguida, são propostos modelos estatísticos para analisar a relação entre as variáveis.


## Análise descritiva/exploratória

A seguir as variáveis da base de dados são analisadas individualmente e, em seguinda, em combinação com uma ou duas outras variáveis.

```{r, echo=FALSE}

d1 <- dados %>% 
        # transforma variável em categórica (factor)
        mutate(host_is_superhost = as.factor(host_is_superhost)) %>%
        count(host_is_superhost, name = 'N') %>% # conta valores
        mutate(Prop = round(N/sum(N), digits = 3)*100)

```



#### Anfitrião
O tipo de anfitrião é uma variável importante nos serviços oferecidos pelo AirBnB porque indicam o nível de experiência do anfitrião e a qualidade do serviço prestado. A base de dados analisada está distribuída em `r d1$Prop[1]`% e `r d1$Prop[2]`% para anfitriões comuns (host) e superanfitriões (superhost), respectivamente.

