---
title: "Tutorial pessoal para gráficos usando o ggplot"
output: html_document
---
Esse é um tutorial que eu criei pra mim mesmo e serve para ajudar no dia a dia de elaboração de gráficos,  
Mas você pode usar, se quiser.


Para a criação dos gráficos foi utilizada a base de dados de acidentes automotivos fornecida 
pela [Polícia Rodoviária Federal](https://arquivos.prf.gov.br/arquivos/index.php/s/kRBUylqz6DyQznN),
na seção de dados abertos.


```{r setup, include=FALSE}
knitr::opts_chunk$set(echo = TRUE)

require(tidyverse)
require(lubridate)

base <- read.csv(file = "D:\\CienciaDados\\Bases\\Datatran\\datatran2019.csv",
                 sep = ";", dec = ",")

dados <- base %>% 
        mutate(data_inversa = as.Date(data_inversa))
```

## Sem tratamento prévio de dados

O gráfico abaixo foi gerado sem a realização de tratamentos prévios nos dados.
Aqui também não foram adicionados elementos ao gráfico.

#### geom_bar()
```{r ,echo=TRUE}
dados %>% 
        ggplot(aes(x = fase_dia)) + 
        geom_bar()
```


Para adicionar os valores das colunas, basta utilizar a função geom_test() e inserir
os parâmetros conforme abaixo.


```{r, echo=TRUE}
dados %>% 
        ggplot(aes(x = fase_dia)) + 
        geom_bar() +
        geom_text(aes(label =..count..), stat = "count", vjust = -0.2, size = 3)
```



